【裁判字號】    96,易,1344
【裁判日期】    970509
【裁判案由】    恐嚇等
【裁判全文】
臺灣臺中地方法院刑事判決              96年度易字第1344號
公  訴  人  臺灣臺中地方法院檢察署檢察官
被      告  己○○
            戊○○
            庚○○
上列被告因恐嚇等案件，經檢察官提起公訴（95年度偵字第1202
2號、95年度偵字第12313號），本院判決如下：
    主    文
己○○違反未經設立登記，不得以公司名義經營業務之規定，處
有期徒刑伍月，如易科罰金，以銀元佰元即新臺幣玖佰元折算
壹日；減為有期徒刑貳月又拾伍日，如易科罰金，以銀元佰元
即新臺幣玖佰元折算壹日。扣案如附表編號7所示之物沒收。
戊○○共同連續以加害身體、財產之事，恐嚇他人，致生危害於
安全，累犯，處有期徒刑捌月；減為有期徒刑肆月，如易科罰金
，以銀元佰元即新臺幣玖佰元折算壹日。
庚○○共同連續以加害身體、財產之事，恐嚇他人，致生危害於
安全，處有期徒刑柒月；減為有期徒刑月又拾伍日，如易科罰
金，以銀元佰元即新臺幣玖佰元折算壹日。
    犯罪事實
一、戊○○前於民國82年間因先後犯麻醉藥品管理條例案件及竊
    盜案件，經法院分別判刑確定後，合併定其應執行有期徒刑
    6年8月，於85年4月12日因縮短刑期假釋出監後．再於89年3
    月15日縮刑期滿未經撤銷假釋．以已執行完畢論。
二、己○○為址設臺中市○○路298號2樓之「南陽企業社」（實
    際營業地點在臺中市○○路36號；現已停業）負責人，主要
    經營討債業務，經營方式為債權人委託「南陽企業社」催討
    債務，「南陽企業社」可分得三至五成不等之帳款，己○○
    並雇用其姊夫戊○○及友人庚○○等人負責出面向債務人討
    債之工作。惟己○○為招徠客源，竟自93年4月間起至95年3
    月間止，未經設立登記，對外另以「台灣討債公司」、「力
    霸討債公司」、「三和應收帳款公司」、「公權力討債公司
    」、「威力帳款管理公司」、「統盟應收帳款管理有限公司
    」、「藍陽應收帳款有限公司」、「國鷹應收帳款財務有限
    公司」、「金控應收帳款有限公司」、「效率應收帳款公司
    」、「快速應收帳款公司」、「保安討債公司」等名義對外
    經營討債業務，而違反未經設立登記，不得以公司名義經營
    業務之規定。
三、戊○○及庚○○在不知情之己○○交辦下述催討債務案件後
    ，戊○○及庚○○即基於恐嚇之概括犯意聯絡，連續以下述
    之恐嚇方式催討債務：
  (一)緣有不知情之丙○○於94年1月27日委託「南陽企業社」向
    其債務人甲○○（原名丁○○）催討新臺幣（下同）60,000
    元之債務，戊○○及庚○○即於94年1月27日受理該案後，
    前往甲○○斯時所經營位於臺中縣神岡鄉○○路75號之「勝
    淞汽車修配廠」，向丁○○表示催債之意，惟因甲○○並未
    償還，戊○○及庚○○旋於一星期後某日，再度前往前開修
    配廠，由庚○○在旁助勢，由戊○○以兇惡口氣向甲○○恫
    稱：「再不還錢就要砸店」、「你小孩這麼多，最好好好還
    錢，若不還錢要讓你很難過」等加害身體、財產之事，使甲○○因此心生畏懼，致生危害於安全，而至94年2月下旬止
    ，分三期陸續償還其債務完畢。
  (二)復有不知情之日南建設股份有限公司負責人林進湖於94年7
    月7日委託「南陽企業社」向債務人鍾宜萱追討714,800元之
    債務，戊○○、庚○○及另一位與渠等有恐嚇犯意聯絡之姓
    名年籍不詳之成年男子，即於94年7月29日，前往鍾宜萱位
    於臺中縣外埔鄉○○路24號住處欲找鍾宜萱討債，經同住該
    址之鍾宜萱之夫乙○○向戊○○等三人謊稱該址無此人後，
    戊○○等三人即自94年7月底起至同年9月止，多次以電話與
    乙○○聯繫，要求乙○○代為償還。嗣於94年10月21日，戊○○、庚○○及前述姓名年籍不詳之成年男子等三人，再共
    同前往乙○○位於臺中縣外埔鄉三嵌村40之5號之工作處所
    ，由戊○○、該姓名年籍不詳之成年男子在旁助勢，而由庚○○以檳榔渣丟向乙○○，並以兇惡口氣恫稱：「如果你不
    還錢，就要打斷你的腿」、「你太太還年輕」等加害身體之
    事，使乙○○因此心生畏懼，致生危害於安全，而陸續籌措
    120,000元償還，其後並與林進湖達成和解。
四、嗣為警於95年3月27日在「南陽企業社」之實際營業地點臺
    中市○○路36號查扣如附表所示之物。
五、案經法務部調查局臺中市調查站移請臺灣臺中地方法院檢察
    署檢察官偵查起訴。
    理    由
一、證據能力之說明：
  (一)證人甲○○前於警詢時所為不利於被告戊○○、庚○○之陳
    述，核有證據能力：
    按被告以外之人（包括證人、鑑定人、告訴人、被害人及共
    同被告等）於檢察事務官、司法警察官或司法警察調查中所
    為之陳述，與審判中不符時，其先前之陳述具有較可信之特
    別情況，且為證明犯罪事實存否所必要者，得為證據，刑事
    訴訟法第159條之2定有明文；而所謂「前後陳述不符」之要
    件，應就前後階段之陳述進行整體判斷，以決定其間是否具
    有實質性差異；而所謂「較可信之特別情況」之情形，亦應
    就前後陳述時之各種外部情況進行比較，以資決定何者外部
    情況具有可信性；若陳述係在特別可信之情況下所為，則虛
    偽陳述之危險性即不高，雖係審判外陳述，仍得承認其有證
    據能力。查證人甲○○前於警詢（詳臺中市調查站卷）所為
    不利於被告戊○○、庚○○之證述，固與其於本院於96年7
    月12日審理時具結證述改稱：看不清楚是否為被告戊○○、
    庚○○向伊催討債務云云不符（詳本院卷第54至56頁），然
    查諸證人甲○○於警詢時，即已明確供述被告戊○○、庚○○二人之長相及特徵，對於案發經過亦連續陳述，本院審諸
    該言詞陳述作成時，其自由意識並無受員警拘束、限制、詐
    欺、強迫或誘導之情形，其上開陳述係基於任意性所為，應
    無疑問，且該言詞陳述作成時，證人甲○○業已將其所欠債
    務悉數清償完畢，信已無誣指被告戊○○、庚○○二人，以
    圖拖延甚至免除債務之動機，且上開警詢陳述作成之時間距
    離案發時僅約二月，記憶自較深刻，可立即依據記憶所及陳
    述事發經過，不致因時隔日久而遺忘案情，亦無來自被告同
    庭在場之壓力而避重就輕供述案情。從而，證人甲○○於警
    詢時供述關於不利於被告戊○○、庚○○之陳述，客觀上已
    有前述較可信之特別情況，且亦為證明犯罪事實存否所必要
    ，應認有證據能力。
  (二)證人甲○○、乙○○前於偵訊時所為不利於被告戊○○、庚○○之陳述，核有證據能力：
    證人甲○○、乙○○分別偵訊時所為不利於被告戊○○、庚○○之證述，查無顯不可信之情況存在，又經本院於審理時
    踐行被告及公訴人交互詰問之程序，本院認為就上開證人於
    偵訊之各該證述，對於被告之反對詰問權均已為充分之保障
    ，且符合刑事訴訟法第159條之1第2項之規定，應認均有證
    據能力。
  (三)本案其餘被告以外之人於審判外之陳述，均核有證據能力：
    按被告以外之人於審判外之陳述雖不符刑事訴訟法第159 條
    之1至之4等4條之規定，而經當事人於審判程序同意作為證
    據，法院審酌該言詞陳述或書面陳述作成時之情況，認為適
    當者，亦得為證據；當事人、代理人或辯護人於法院調查證
    據時，知有刑事訴訟法第159條第1項不得為證據之情形，而
    未於言詞辯論終結前聲明異議者，視為有前項之同意，同法
    第159條之5定有明文。立法意旨在於傳聞證據未經當事人之
    反對詰問予以核實，原則上先予排除。惟若當事人已放棄反
    對詰問權，於審判程序中表明同意該等傳聞證據可作為證據
    ；或於言詞辯論終結前未聲明異議，基於尊重當事人對傳聞
    證據之處分權，及證據資料愈豐富，愈有助於真實發見之理
    念，且強化言詞辯論主義，使訴訟程序得以順暢進行，上開
    傳聞證據亦均具有證據能力。查下述經本院於審判期日調查
    並引用作為認定被告犯罪事實之各該被告以外之人於審判外
    之陳述，依全般卷證資料顯示，其等作成之狀態，並無違背
    其等個人意思而為陳述，或其他違法取供之情形，且公訴人
    及被告三人於本院準備程序時，均已明確表示對於證據能力
    部分無意見（詳本院卷第28頁），復於本院審理中亦不爭執
    證據能力，且本院審酌各該言詞陳述及書面陳述作成當時，
    較無人情施壓或干擾，亦無不當取供之情形，復為本院事實
    認定之重要依據，認為以之作為本案之證據均屬適當，故應
    認均有證據能力。
二、被告己○○違反公司法犯行部分：
    訊據被告己○○對於上開違反公司法之犯行坦承不諱，且經
    證人游坤南、蕭榮祥於警詢時證述：以蕭榮祥名義申請使用
    之00-0000000電話號碼，確實輾轉提供予被告己○○作為「
    台灣討債公司」、「力霸討債公司」、「三和應收帳款公司
    」、「公權力討債公司」、「威力帳款管理公司」、「統盟
    應收帳款管理有限公司」、「藍陽應收帳款有限公司」等公
    司之聯絡電話使用等語在卷（詳臺中縣調查站卷），復經證
    人林潓瓔、林財興於警詢時證述：以林潓瓔名義申請使用之
    00-0000000電話號碼，確實輾轉提供予被告己○○作為「台
    灣討債公司」之聯絡電話使用等語在卷（詳桃園縣調查站卷
    ），並有被告己○○所刊登之「台灣討債公司」、「力霸討
    債公司」、「三和應收帳款公司」、「公權力討債公司」、
    「威力帳款管理公司」、「統盟應收帳款管理有限公司」、
    「藍陽應收帳款有限公司」、「國鷹應收帳款財務有限公司
    」、「金控應收帳款有限公司」、「效率應收帳款公司」、
    「快速應收帳款公司」、「保安討債公司」等公司之網路廣
    告刊登畫面列印資料、如附表編號7所示之網頁設計資料、
    電話申登資料及對照表等存卷可憑，足認被告己○○之自白
    確與事實相符。是本案關於被告己○○違反公司法部分之事
    證堪稱明確，其前揭犯行，至堪認定。
三、被告戊○○、庚○○共同恐嚇危害安全犯行部分：
  (一)訊據被告戊○○固不否認確有於上開時、地前往催討債務，
    惟矢口否認有何恐嚇危害安全之犯行，辯稱：向被害人甲○○討債時，是用和解、協商的方式，並未出言恐嚇；向被害
    人乙○○討債部分，實際債務人是鍾宜萱，鍾宜萱始終避不
    見面，是被害人乙○○自己跳出來接洽該事，且被害人乙○○之態度很差云云。訊據被告庚○○亦矢口否認有何恐嚇危
    害安全之犯行，辯稱：伊並未前往被害人甲○○、乙○○處
    催討上開債務云云。
  (二)經查，債權人丙○○及日南建設股份有限公司負責人林進湖
    先後於上開時間委託「南陽企業社」向債務人甲○○、鍾宜
    萱催討上開債務後，戊○○及庚○○即先後於上開時間，共
    同前往上開地點討債，且因討債未果，而分別有以上開方式
    恐嚇被害人甲○○、乙○○，致使被害人甲○○、乙○○心
    生畏懼，致生危害於安全，而分別籌措上開款項清償債務，
    乙○○且與債權人林進湖達成和解等情，業據證人甲○○於
    警詢及偵訊時證述綦詳（詳臺中縣調查站卷；95年度偵字第
    12022號卷第23至24頁），復據證人乙○○於偵訊及本院審
    理時具結證述明確（詳臺中縣調查站卷；95年度偵字第1231
    3號卷第13至15頁；本院卷第71至78頁），且經證人丙○○
    於本院審理時具結證述在案（詳本院卷第125至126頁），並
    有證人丙○○當庭提出之委託書（詳本院卷第139頁）、為
    警在南陽企業社查扣之日南建設股份有限公司負責人林進湖
    出具之委任書、本院核發之債權憑證（債務人鍾宜萱）、債
    款催收過程表、鍾宜萱戶籍謄本（詳本院卷第81至85頁）及
    鍾宜萱與林進湖達成和解之和解書（詳臺中縣調查站卷證人
    乙○○筆錄之後）存卷足憑。本院核諸證人甲○○於警詢、
    偵訊時所指述、證述之案發過程，均始終一致，而證人乙○○於偵訊、本院審理時所指述、證述之案發過程，亦前後相
    符，且渠等對於被告戊○○、庚○○之長相、特徵所為之描
    述甚為明確，復經檢察官告以犯罪嫌疑人未必在所提示之多
    幀相片裡之後，猶仍能明確指認被告戊○○及庚○○二人，
    渠等上開指述、證述之內容，均當可採。再者，證人甲○○
    於上開證述作成時，業已將其所欠債務悉數清償完畢，證人
    乙○○於上開證述作成時，亦早與債權人林進湖達成和解，
    則渠等顯然已無以誣指被告戊○○、庚○○二人之方式，以
    圖謀解免或暫時延緩清償借款債務之可能，更無因此陷己身
    於涉犯誣告罪嫌而遭司法單位偵查、審理、判刑之道理，益
    徵渠等上開證述，足堪採信。況且，依據證人丙○○於本院
    之證述內容可知，若非證人丙○○依循一般正常管道討債未
    果，斷不願意支付高達帳款五成之報酬，以委託「南陽企業
    社」另循他法追討，且證人丙○○向證人甲○○催討債務半
    年未果，卻於委託「南陽企業社」後一個月內，證人甲○○
    即悉數清償債款完畢，足徵「南陽企業社」並非循一般正常
    法律途徑解決系爭債務，更可佐證人甲○○所指述、證述遭
    催討債務之過程，並非毫無所據。
  (三)被告戊○○、庚○○確有上開共同恐嚇之犯行，既堪認定，
    業如前述，則被告戊○○空言否認並未出言恐嚇云云，即委
    不足採。又被告庚○○雖辯稱：伊並未到場，其於案發期間
    均在雲林作工，不可能前往臺中云云，並提出昇鉅工程有限
    公司所出具之94年9月、94年10月薪資明細表為證（詳本院
    卷第98至99頁），並聲請傳喚證人鍾榮豐（即被告庚○○所
    稱案發期間與其一同工作之友人）到庭作證。惟查，被告庚○○本人為昇鉅工程有限公司負責人一節，為被告庚○○供
    述在案（詳本院卷第78-1頁），則被告庚○○為自己所製作
    之不在場證明，其憑信性為何，即不無疑問；而縱令該薪資
    表上所記載被告庚○○上工日期要屬正確，亦無從得悉被告
    庚○○每日停留在雲林工地現場之實際時段為何，且以臺灣
    地區交通往來發達之現況而言，即便當日來回、往返雲林及
    台中之間，亦非困難之事；至於證人鍾榮豐於本院審理時，
    既已明確證稱：無法確認被告庚○○該段時期之正確休假日
    期，渠等未上工的時間並非隨時、隨地均與被告庚○○一同
    出入，每日工作時間原則上為上午8時起至下午5時30分，下
    班後公司並未硬性規定必須留宿不得外出等語（詳本院卷第
    126至128頁），顯見證人鍾榮豐亦無法明確證明被告庚○○
    於案發當日確實未曾前往案發地點。從而，被告庚○○所為
    之不在場辯解，亦顯不足採。
  (四)綜上所述，本案關於被告戊○○、庚○○共同恐嚇危害安全
    部分之事證業臻明確，渠等上開犯行，均堪認定。
四、新舊法比較之說明：
  (一)被告三人行為後，刑法業於94年2月2日修正公布，於95年7
    月1日施行，且按行為後法律有變更者，適用行為時之法律
    ，但行為後之法律有利於行為人者，適用最有利於行為人之
    法律，現行刑法第2條第1項訂有明文。此條規定乃與刑法第
    1條罪刑法定主義契合，而貫徹法律禁止溯及既往原則，係
    規範行為後法律變更所生新舊法律比較適用之準據法，是刑
    法第2條本身雖經修正，但刑法第2條既屬適用法律之準據法
    ，本身尚無比較新舊法之問題，應一律適用裁判時之現行刑
    法第2條規定，以決定適用之刑罰法律，先予敘明。
  (二)公司法第19條及刑法第305條之法定罰金刑部分，因刑法第
    33條第5款業經修正，茲比較修正前後之法律，所得科處最
    高罰金法定刑雖均屬相同，然修正前罰金刑最低額為銀元一
    元，換算為新臺幣三元，修正後最低度罰金刑為新臺幣一千
    元，修正後之規定並無較有利被告三人之情形，故本件罰金
    刑之部分自應適用被告三人行為時即修正前關於科處罰金刑
    之法律規定。
  (三)刑法第28條亦經本次修法修正，修正前刑法第28條規定：「
    二人以上共同『實施』犯罪之行為者，皆為共同正犯。」，
    修正後刑法第28條則係規定：「二人以上共同『實行』犯罪
    之行為者，皆為共同正犯。」，而將舊法之「實施」修正為
    「實行」。而原「實施」之概念，包含陰謀、預備、著手及
    實行等階段之行為，修正後即明文規定僅共同實行犯罪行為
    始成立共同正犯。是新法共同正犯之範圍縮小，排除陰謀犯
    、預備犯之共同正犯。經比較新舊法之規定，新法於本件並
    無較有利於被告戊○○、庚○○之情形，故本件應適用被告
    戊○○、庚○○二人行為時關於共犯之法律規定。（註：行
    為後法律有無變更，端視所適用處罰之成罪或科刑條件之實
    質內容，修正前後法律所定要件有無不同而斷。新舊法條文
    之內容有所修正，除其修正係無關乎要件內容之不同或處罰
    之輕重，而僅為文字、文義之修正或原有實務見解、法理之
    明文化，或僅條次之移列等無關有利或不利於行為人，非屬
    該條所指之法律有變更者，可毋庸依該規定為新舊法之比較
    ，而應依一般法律適用原則，適用裁判時法外，即應適用刑
    法第2條第1項之規定，為「從舊從輕」之比較，故刑法第28
    條共犯之要件，既因此而有變動，自屬行為後法律有變更，
    而非僅屬文字修正，應有新舊法比較適用之問題；最高法院
    著有96年度台上字第6651號判決可供參照）。
  (四)刑法第56條連續犯之規定，業於本次修法公布修正予以刪除
    ，此刪除雖非犯罪構成要件之變更，但顯已影響行為人刑罰
    之法律效果，自屬法律有變更，依新法第2條第1項規定，修
    正後改採一罪一罰之規定，顯未較有利於被告戊○○、庚○○，故本件仍應以適用渠等行為時得論以連續犯之舊法。
  (五)刑法第47條關於累犯之規定，業於同次修法修正公布施行，
    修正後刑法第47條第1項規定：「受徒刑之執行完畢，或一
    部之執行而赦免後，五年以內故意再犯有期徒刑以上之罪者
    ，為累犯，加重本刑至二分之一。」，修正後刑法第49條則
    規定：「累犯之規定，於前所犯罪在外國法院受裁判者，不
    適用之。」，要與修正前刑法第47條規定：「受有期徒刑之
    執行完畢，或受無期徒刑或有期徒刑一部之執行而赦免後，
    五年以內再犯有期徒刑以上之罪者，為累犯，加重本刑至二
    分之一。」以及修正前刑法第49條規定：「累犯之規定，於
    前所犯罪依軍法或於外國法院受裁判者，不適用之。」不同
    ，亦即修正後刑法關於累犯之規定，其五年以內再犯之罪以
    故意犯為限，始應論以累犯，惟如前案係依軍法審判者，亦
    應論以累犯。修正前刑法關於累犯之規定，其五年以內再犯
    之罪以有期徒刑以上之罪（不分故意犯或過失犯），均應論
    以累犯，惟如前案係依軍法審判者，則不應論累犯。經比較
    新舊法之規定適用於本件被告戊○○部分，新法並無較有利
    之情形，故被告戊○○部分應適用其行為時之規定論以累犯
    。（註：行為後法律有無變更，端視所適用處罰之成罪或科
    刑條件之實質內容，修正前後法律所定要件有無不同而斷。
    新舊法條文之內容有所修正，除其修正係無關乎要件內容之
    不同或處罰之輕重，而僅為文字、文義之修正或原有實務見
    解、法理之明文化，或僅條次之移列等無關有利或不利於行
    為人，非屬該條所指之法律有變更者，可毋庸依該規定為新
    舊法之比較，而應依一般法律適用原則，適用裁判時法外，
    即應適用刑法第2條第1項之規定，為「從舊從輕」之比較，
    故刑法第47條累犯之要件，既於本次修法有所擴張及限縮，
    自屬行為後法律有變更，而非僅屬文字修正，應有新舊法比
    較適用之問題；最高法院著有96年度台上字第6439號、96年
    度台上字第6651號等判決要旨可供參照）。
  (六)刑法第41條第1項易科罰金之規定亦於同次修法修正，修正
    前之刑法第41條第1項前段規定：「犯最重本刑為五年以下
    有期徒刑以下之刑之罪，而受六個月以下有期徒刑或拘役之
    宣告，因身體、教育、職業、家庭之關係或其他正當事由，
    執行顯有困難者，得以一元以上三元以下（按指銀元）折算
    一日，易科罰金。」，又被告三人行為時之易科罰金折算標
    準，修正前罰金罰鍰提高標準條例第2條前段（現已刪除）
    規定，就其原定數額提高為一百倍折算一日，則本件被告三
    人行為時之易科罰金折算標準，應以銀元三百元即新台幣九
    百元折算為一日。惟修正後之刑法第41條第1項前段則規定
    ：「犯最重本刑為五年以下有期徒刑以下之刑之罪，而受六
    個月以下有期徒刑或拘役之宣告者，得以新臺幣一千元、二
    千元或三千元折算一日，易科罰金。」。比較修正前後之易
    科罰金折算標準，新法並無較有利於行為人之情形，故本件
    應適用被告三人行為時之修正前刑法第41條第1項前段及罰
    金罰鍰提高標準條例第2條規定，定其折算標準。
  (七)至於刑法第305條法定刑為罰金之提高標準之部分，因95年6
    月14日增訂公布自同年7月1日起施行之刑法施行法第1條之1
    規定，中華民國94年1月7日刑法修正施行後，刑法分則編所
    定罰金之貨幣單位為新台幣；而94年1月7日刑法修正時，刑
    法分則編未修正之條文定有罰金者，自94年1月7日刑法修正
    施行後，就其所定數額提高為三十倍。立法理由謂：因應刑
    法增修條文施行後，刑法第33條第5款規定，罰金貨幣單位
    已改為新台幣，是以同法各罪所定罰金貨幣單位，自應配合
    上開規定修正；且因不再適用現行法規所定貨幣單位折算新
    台幣條例，為使罰金數額趨於一致，避免衍生新舊法比較適
    用問題，以緩和實務適用法律之衝擊，於不變動罰金數額之
    前提下，而為制定。可見刑法施行法第1條之1，係為取代罰
    金罰鍰提高標準條例第1條及現行法規所定貨幣單位折算新
    台幣條例第2條而制定，而本次刑法修正時，該法第305條並
    未修正，依上開規定，就罰金刑部分之貨幣單位改為新台幣
    ，並就其所定罰金數額提高為三十倍，惟實際上其構成要件
    及法定刑並未變更，自無新舊法比較適用問題，爰不贅予比
    較，附此敘明（最高法院96年度台上字第5438號、96年度台
    上字第5331號、96年度台上字第4185號等判決要旨供參）。
五、論罪科刑部分：
  (一)核被告己○○所為，係犯公司法第19條第1項之罪，應依同
    條第2項之規定處罰。被告己○○係於同一營業行為繼續中
    ，以未經設立登記之上開公司名義經營討債業務，核其行為
    本質，屬於繼續犯性質之單純一罪，僅成立一罪。
  (二)核被告戊○○、庚○○所為，係犯刑法第305條之恐嚇危害
    安全罪。渠二人就被害人甲○○部分之恐嚇危害安全之犯行
    以及渠二人與該姓名年籍不詳之成年男子間就被害人乙○○
    部分之恐嚇危害安全之犯行，均分別有犯意聯絡及行為分擔
    ，為共同正犯。渠二人先後二次恐嚇危害安全之犯行，時間
    緊接，方法相同，觸犯構成要件相同之罪名，顯係基於概括
    犯意為之，均應依修正前刑法第56條連續犯之規定，論以一
    罪，並均依法加重其刑。查被告戊○○前於82年間因先後犯
    麻醉藥品管理條例案件及竊盜案件，經法院分別判刑確定後
    ，合併定其應執行有期徒刑6年8月，於85年4月12日因縮短
    刑期假釋出監後．再於89年3月15日縮刑期滿未經撤銷假釋
    ．以已執行完畢論，有臺灣臺中地方法院檢察署刑案資料查
    註紀錄表及臺灣高等法院被告前案紀錄表附卷可稽，被告戊○○於五年之內，再犯本案有期徒刑以上之罪，係屬累犯，
    應依修正前刑法第47條之規定加重其刑，並遞加重之。
  (三)爰審酌被告己○○以未經設立登記之公司名義對外招攬、進
    行討債業務，已足以妨礙一般正當營業及交易安全，且被告
    己○○為本案犯行之期間非短，再兼衡酌被告己○○犯後坦
    承犯行、尚知悔悟，暨其素行、犯罪手段、智識程度及生活
    狀況等一切情狀，量處如主文所示之刑，並諭知易科罰金折
    算之標準。再審酌被告戊○○、庚○○二人為達到獲取高額
    討債報酬之目的，動輒以加害身體、財產之事出言恐嚇被害
    人等，使被害人等心理受有極大之恐懼，甚且無法繼續在臺
    中地區安家立業，或始終為己身或家人安危擔憂受怕，渠等
    犯罪手段顯非平和，惡性重大，且被告戊○○、庚○○犯後
    始終飾詞否認犯罪，猶仍砌詞狡辯，應訊態度輕浮挑釁，顯
    見對自己罪行毫無悔悟之意，暨渠等素行、智識程度及生活
    狀況等一切情狀，分別量處如主文所示之刑。
  (四)被告三人行為後，中華民國九十六年罪犯減刑條例於96年7
    月4日公佈，於同年月16日施行，查被告三人本件犯行均係
    在96年4月24日之基準日以前，且非中華民國九十六年罪犯
    減刑條例第3條所示不得減刑之罪，爰依中華民國九十六年
    罪犯減刑條例第2條第1項第3款之規定，對所犯之罪均減其
    刑期二分之一，並依該減刑條例第9條之規定，均併予諭知
    易科罰金之折算標準。
  (五)扣案如附表編號7所示之物，為被告己○○所有，供其為本
    件違反公司法犯行所用之物，應依刑法第38條第1項第2款之
    規定諭知沒收。扣案如附表編號3、4、5、6、9、10所示之
    物，查無證據證明係供被告己○○為本件違反公司法犯行所
    用、所得之物，即不得諭知沒收。扣案如附表編號2所示之
    物，查無證據證明為被告庚○○犯本件恐嚇危害安全犯行所
    用、所得之物，復非違禁物，亦不得諭知沒收。至於扣案如
    附表編號1、8所示之物，係包括被害人王明洲、乙○○在內
    之眾多債權人委託「南陽企業社」催討帳款時所交付之相關
    債權證明文件及催討紀錄，既無證據證明何筆債務係透過「
    台灣討債公司」、「力霸討債公司」、「三和應收帳款公司
    」、「公權力討債公司」、「威力帳款管理公司」、「統盟
    應收帳款管理有限公司」、「藍陽應收帳款有限公司」、「
    國鷹應收帳款財務有限公司」、「金控應收帳款有限公司」
    、「效率應收帳款公司」、「快速應收帳款公司」、「保安
    討債公司」等公司而來，且係「南陽企業社」向各該債務人
    請求清償追討債務之憑據，尚不宜認為係被告己○○所有供
    犯罪所用或所得之物，爰亦不併予諭知沒收，附此敘明。
六、不另為無罪諭知部分：
  (一)公訴意旨另認：被告己○○就上開被害人甲○○、乙○○遭
    恐嚇危害安全部分，亦與同案被告戊○○、庚○○等人有犯
    意聯絡，因認被告己○○亦涉犯刑法第305條之恐嚇危害安
    全罪嫌，且與其上開違反公司法之犯行，有修正前刑法第55
    條後段之牽連犯之裁判上一罪法律關係。
  (二)按犯罪事實應依證據認定之，無證據不得認定犯罪事實；不
    能證明被告犯罪者，應諭知無罪之判決，刑事訴訟法第154
    條第2項、第301條第1項分別定有明文。次按事實之認定，
    應憑證據，如未能發現相當證據，或證據不足以證明，自不
    能以推測或擬制之方法，以為裁判基礎；又所謂認定犯罪事
    實之證據，係指足以認定被告確有犯罪行為之積極證據而言
    ，而認定犯罪事實所憑之證據，雖不以直接證據為限，間接
    證據亦包括在內，然而無論直接或間接證據，其為訴訟上之
    證明，須於通常一般人均不致有所懷疑，而得確信其為真實
    之程度，始得據之為有罪之認定，倘其證明尚未達到此一程
    度，而有合理懷疑存在時，事實審復已就其心證上理由予以
    闡述，敘明其如何無從為有罪之確信，因而為無罪之判決，
    尚不得任意指為違法（最高法院29年上字第3105號、40年台
    上字第86號、76年台上字第4986號等判例要旨供參）。另按
    ，檢察官就被告犯罪事實，應負舉證責任，並指出證明之方
    法；因此，檢察官對於起訴之犯罪事實，應負提出證據及說
    服之實質舉證責任；倘其所提出之證據，不足為被告有罪之
    積極證明，或其闡明之證明方法，無從說服法官以形成被告
    有罪之心證，基於無罪推定之原則，自應為被告無罪判決之
    諭知（最高法院92年台上字第128號判例要旨供參）。
  (三)公訴人認為被告己○○涉犯刑法第305條之恐嚇危害安全罪
    嫌，係以前述證據為其論據；訊據被告己○○堅決否認有何
    恐嚇危害安全之犯行，辯稱：伊並未前往現場討債，亦不知
    悉同案被告戊○○、庚○○實際上以何種方式討債等語。
  (四)經查，同案被告戊○○、庚○○上開恐嚇危害安全之犯行，
    固罪證明確，業如前述，然依據上開各該證人於警詢、偵訊
    或本院審理時所為之證述內容以及卷內所有證據資料，均無
    法證明被告己○○有於案發當時親自出面在場催討債務之情
    事，或有何指使、授權、事前同意或明知同案被告戊○○、
    庚○○以恐嚇方式進行本案討債之工作之情節，而依據同案
    被告戊○○、庚○○前於警詢及偵訊時所為之供述，亦僅足
    以證明被告己○○為「南陽企業社」之負責人，該企業社業
    務多為被告己○○交辦等情，但關於被告己○○有無具體指
    使、授權、事前同意或明知同案被告戊○○、庚○○以恐嚇
    方式進行本案討債之工作等情節，即有所不明，且依本案所
    查扣之客戶資料及帳冊等證據顯示，該「南陽企業社」接受
    委託催討債務之案件繁多，該企業社員工催討債務之方式所
    在多有，並非均循恐嚇危害安全之非法方式而為，是則本案
    是否僅得以被告己○○擔任該「南陽企業社」之負責人，即
    得進而逕予推論被告己○○對於同案被告戊○○、庚○○係
    以恐嚇方式催討本件債務一事，必然有犯意聯絡及行為分擔
    ，顯非無疑。從而，依照本案全般事證所示情節，本件尚難
    認定被告己○○就前述恐嚇危害安全部分，要與同案被告戊○○、庚○○等人有何犯意之聯絡。
  (五)綜上所述，公訴人所舉之前揭證據，其為訴訟上之證明，尚
    難認已達通常一般之人均不致於有所懷疑，而得確信其為真
    實之程度者，則上開證據既不足以證明被告己○○確有共同
    恐嚇危害安全之犯行，本院復查無其他積極證據足資認定之
    ，則本件就被告己○○被訴恐嚇危害安全之犯行，即屬不能
    證明，揆諸前開法條規定及判例意旨，本應就該部分諭知被
    告己○○無罪之判決，惟公訴人係認該部分要與其上開違反
    公司法之犯行，有修正前刑法第55條後段之牽連犯之裁判上
    一罪法律關係，本院爰不另為無罪之諭知。
七、據上論斷，應依刑事訴訟法第299條第1項前段，公司法第19
    條第2項，刑法第11條前段、第2條第1項前段、第28條（修
    正前）、第56條（修正前）、第305條、第47條（修正前）
    、第41條第1項前段（修正前）、第38條第1項第2款，刑法
    施行法第1條之1，罰金罰鍰提高標準條例第2條（修正前）
    ，現行法規所定貨幣單位折算新臺幣條例第2條，中華民國
    九十六年罪犯減刑條例第2條第1項第3款、第7條、第9條，
    判決如主文。
中    華    民    國    97    年    5     月    9     日
                  刑事第十二庭  審判長法  官  莊深淵
                                      法  官  蔡建興
                                      法  官  廖慧如
以上正本證明與原本無異
如不服本判決，應於收受送達後10日內向本院提出上訴書狀（應
敘述具體理由並附繕本）。
上訴書狀如未敘述理由，應於上訴期間屆滿後20日內補提理由書
於本院。
                                      書記官  王美珍
中    華    民    國    97    年    5     月    9     日
附錄本案論罪科刑法條全文：
公司法第19條
未經設立登記，不得以公司名義經營業務或為其他法律行為。
違反前項規定者，行為人處1年以下有期徒刑、拘役或科或併科
新臺幣15萬元以下罰金，並自負民事責任；行為人有二人以上者
，連帶負民事責任，並由主管機關禁止其使用公司名稱。
中華民國刑法第305條
以加害生命、身體、自由、名譽、財產之事，恐嚇他人致生危害
於安全者，處2年以下有期徒刑、拘役或3百元以下罰金。
附表
┌──┬─────────────┬─────┬──────┐
│編號│        扣案物名稱        │   數量   │   所有人   │
├──┼─────────────┼─────┼──────┤
│ 1  │客戶資料                  │146份     │己○○      │
├──┼─────────────┼─────┼──────┤
│ 2  │球棒                      │1支       │庚○○      │
├──┼─────────────┼─────┼──────┤
│ 3  │名片                      │2份       │己○○      │
├──┼─────────────┼─────┼──────┤
│ 4  │公司資料                  │4份       │己○○      │
├──┼─────────────┼─────┼──────┤
│ 5  │帳冊                      │3份       │己○○      │
├──┼─────────────┼─────┼──────┤
│ 6  │錄影帶                    │1捲       │己○○      │
├──┼─────────────┼─────┼──────┤
│ 7  │網頁設計資料              │2張       │己○○      │
├──┼─────────────┼─────┼──────┤
│ 8  │催帳資料                  │4份       │己○○      │
├──┼─────────────┼─────┼──────┤
│ 9  │雜記                      │2本       │己○○      │
├──┼─────────────┼─────┼──────┤
│ 10 │光碟                      │10片      │己○○      │
└──┴─────────────┴─────┴──────┘
（以下空白）


司法院資訊處製作；財團法人民間司法改革基金會備份。
